【裁判字號】    97,交聲,98
【裁判日期】    970513
【裁判案由】    違反道路交通管理處罰條例聲明異議
【裁判全文】
臺灣士林地方法院交通事件裁定          97年度交聲字第98號
原處分機關  交通部公路總局臺北區監理所基隆監理站
異  議  人
即受處分人  甲○○
上列異議人即受處分人因違反道路交通管理處罰條例案件，對於
交通部公路總局臺北區監理所基隆監理站民國97年1 月17日基監
字第裁42-AB0000000號裁決聲明異議（原舉發案號：臺北市政府
警察局舉發違反道路交通管理事件通知單北市警交大字第AB0000
000 號），本院裁定如下：
    主  文
原處分撤銷。
甲○○汽車駕駛人，駕駛汽車行車速度，超過規定之最高時速六
十公里以上，處罰鍰新臺幣捌仟元，並吊扣該汽車牌照參個月，
且應接受道路交通安全講習，並記違規點數參點。
    理  由
一、按汽車駕駛人，駕駛汽車行車速度，超過規定之最高時速60
    公里以上者，處新臺幣（下同）6,000 元以上24,000元以下
    罰鍰，並當場禁止其駕駛，並吊扣該汽車牌照3 個月，且應
    接受道路交通安全講習；汽車駕駛人，違反前開規定者，除
    依原條款處罰鍰外，並記違規點數3 點，道路交通管理處罰
    條例第43條第1 項第2 款、第4 項前段、第5 項前段、第63
    條第1 項第3 款分別定有明文。
二、原處分意旨略以：異議人即受處分人甲○○於民國96年9 月
    3 日下午1 時12分許，駕駛車牌號碼A7-581號康福搬家貨運
    有限公司所有營業小貨車，行經限速50公里之臺北市○○區
    ○○街濱江街機場北側道路時，以時速110 公里之速度超速
    行駛，經臺北市政府警察局松山分局交通分隊由相機所拍攝
    採證照片製單逕行舉發，處車主康福搬家貨運有限公司8,00
    0 元罰鍰，經康福搬家貨運有限公司辦理歸責於當時車輛駕
    駛人即異議人，再經原處分機關即交通部公路總局臺北區監
    理所基隆監理站依道路交通管理處罰條例第43條第1 項第2
    款、第5 項前段（原處分漏載第43條第5 項前段）之規定裁
    處罰鍰8,000 元，施以道安講習，並依同條例第63條第1 項
    第3 款之規定記違規點數3 點。
三、異議意旨略以：(一)車牌號碼A7-581號營業小貨車即便於高速
    公路行駛，亦不可能開到時速110 公里，除非於下坡之情況
    。(二)伊所駕之車於被測速照相後，伊所屬公司所有之車輛皆
    有安裝GPRS，但在96年12月10日早上9 點13分，伊公司車牌
    號碼663-AR小貨車在同地點被測速照相，偵測時速達103 公
    里，但該車GPRS紀錄顯示當時時速不到53公里，伊因此質疑
    測速該照相機之正確公正性，據此聲明異議云云。
四、經查：
  (一)本件異議人即受處分人甲○○於96年9 月13日下午1 時12分
    許，駕駛車牌號碼A7-581號營業一般小貨車，行經限速50公
    里之臺北市○○區○○街濱江街機場北側道路時，以時速11
    0 公里之速度行經系爭路段，經臺北市政府警察局松山分局
    交通分隊員警以科學儀器自動測速採證之照片逕行舉發，此
    有採證彩色照片2 張及臺北市政府警察局北市警交大字第AB
    0000000 號舉發違反道路交通管理事件通知單影本1 紙在卷
    足憑，則異議人所駕車輛於前揭時、地行經系爭路段之事實
    ，洵堪認定。
  (二)異議人質以：系爭車輛即便於高速公路行駛，亦不可能開到
    時速110 公里，除非於下坡之情況才有可能超速云云，惟查
    就此事實，異議人未提任何證據以佐其說，況各種車輛均經
    監理機關定期檢驗，異議人亦自承系爭車輛，除非於下坡之
    情況才有可能超速，可見該車之機械功能，亦有可能於系爭
    地點提昇速度至超速之情形發生，異議人此部分所辯，委無
    可採。
  (三)異議人復質疑該測速照相機之正確公正性云云，惟按交通警
    員製單舉發違反道路交通管理處罰條例所列之違規事實，本
    質上為行政處分，係公務員基於職務上權力，依法就特定之
    具體事件所為具公法上效果之單方行政行為，基於公務員為
    公法上行為具有公信力之原則，該行政處分當可被推定為真
    正，其據以依法處分之事實認定亦為正確無誤，此與民事訴
    訟法第355 條第1 項規定：「文書依其程式及意旨得認作公
    文書者，推定其為真正」之情形相同，本此公信原則，交通
    員警基於其職務權限，依據所攝相片呈顯違規事實製單舉發
    交通違規案件，難謂其非基於違規行為事實所為。復佐以卷
    附臺北市政府警察局松山分局97年1 月3 日北市警松分交字
    第09633058500 號函說明二：「‧‧‧本案係由採證照片比
    對，臺端A7-581號營小貨車於96年9 月3 日13時12分，沿本
    市○○街（機場北側道路）行駛，至違規地正在掃瞄區內，
    且經雷達自動電腦照相機偵測所得時速達110 公里，本分局
    員警依道路交通管理處罰條例第43條第1 項第2 款規定採證
    照片摯單舉發並無違誤。查本採證照片係依據雷達感應測速
    照相機拍照取證，由雷達主機發射雷達波測速，其雷達波為
    一扇形發射面，每次採證1 張，以斜角45度發射，一旦車輛
    超速進入該雷達發射波範圍內，則其測量過程便開始啟動，
    若車速超過設定速限，相機則同步以千分之1 秒快門速度，
    自動拍攝採證其違規車輛，至臺端質疑雷達測速儀有問題乙
    節，查雷達測速儀96年7 月24日由經濟部標準檢驗局檢定合
    格，並於有效期限內，本案違規事實明確，‧‧‧」，可見
    本採證測速照相機之正確公正性並無疑義，觀以本件所附採
    證照片經異議人自承係其行駛中所拍攝，車行速度達時速
    110 公里，本件異議人駕車行車速度超過規定之最高時速60
    公里以上之違規事實堪以認定。
  (四)至異議人抗辯以：伊所屬公司所有之車輛皆有安裝GPRS，但
    在96年12月10日早上9 點13分，伊公司車牌號碼663-AR小貨
    車在同地點被測速照相，偵測時速達103 公里，但該車GPRS
    紀錄顯示當時時速不到53公里云云，惟查異議人所提車牌號
    碼663-AR之行車紀錄證據資料，非本件異議人違規所駕車輛
    之行車紀錄，實與本件無涉。又查，該份行車紀錄非每時刻
    分秒詳實紀錄車行速度，平均1 分鐘僅紀錄2 至3 次之速度
    ，故難遽認此紀錄列表所紀錄之車速資料，足以推翻雷達測
    速照相機之偵測時速數值，附此敘明。
  (五)再依道路交通管理處罰條例第89條規定，法院受理有關交通
    事件，準用刑事訴訟法之規定，且依刑事訴訟法第370 條前
    段規定：「由被告上訴或為被告利益而上訴者，第二審法院
    不得諭知較重於原審判決之刑」，即所謂「不利益變更禁止
    原則」，惟該原則僅限於原判決適用法條並無不當時始有其
    適用，苟原判決有適用法條不當之情形時，第二審法院即得
    撤銷原判決，另為適法之判決而諭知較重原審之刑，此參諸
    刑事訴訟法第370 條後段自明。再依道路交通案件處理辦法
    第20條規定：「交通法庭認為聲明異議有理由或聲明異議雖
    無理由，而原處分不當或違法者，應以裁定將原處分經聲明
    異議部分撤銷，並自為裁定。」觀之，足徵原裁決機關之處
    分如有不當或違法時，交通法庭自應撤銷原處分，另為適法
    之裁定。本件異議人前揭之違規事實明確，原處分機關依道
    路交通管理處罰條例第43條第1 項第2 款、第5 項前段（原
    處分漏載第43條第5 項前段）規定，裁處異議人罰鍰8,000
    元，施以道安講習，並依同條例第63條第1 項第3 款規定，
    記違規點數3 點，於法雖無不合，然原處分漏未依同條例第
    43條第4 項前段，為吊扣該汽車牌照3 個月之諭知，即有違
    誤之處，從而異議人之異議雖無理由，然原處分既有前開瑕
    疵可指，自應由本院依道路交通案件處理辦法第20條前段之
    規定撤銷原處分，並依法自為裁定如主文第2 項所示。
據上論斷，應依道路交通案件處理辦法第20條，裁定如主文。
中    華    民    國    97    年    5     月    13    日
                  交通法庭法  官    黃潔茹
以上正本證明與原本無異。
如不服本裁定應於送達後5 日內向本院提出抗告狀。
                          書記官    柳瑞宗
中    華    民    國    97    年    5     月    13    日


司法院資訊處製作；財團法人民間司法改革基金會備份。
